臺灣橋頭地方法院民事判決
                                     111年度橋簡字第43號
原      告  黃惠瑩  

被      告  李偉豪  

上列當事人間請求損害賠償事件，經刑事庭移送前來( 110 年度
交簡附民字第438號)，本院於民國111年3月18日言詞辯論終結，
判決如下：
    主      文
被告應給付原告新臺幣捌萬柒仟捌佰陸拾玖元，及自民國一一○
年十二月七日起至清償日止，按週年利率百分之五計算之利息。
原告其餘之訴駁回。
訴訟費用由被告負擔百分之十五，餘由原告負擔。
本判決關於原告勝訴部分得假執行。但被告如以新臺幣捌萬柒仟
捌佰陸拾玖元為原告預供擔保，免為假執行。
原告其餘假執行之聲請駁回。 
    事實及理由
一、原告主張：被告於民國109 年10月5 日7 時55分許，駕駛車
    牌號碼000-0000號自用小客貨車，沿高雄市楠梓區德民路外
    側快車道由東往西方向行駛，途至該路與德民路356 巷交岔
    路口時，因疏未注意變換車道時，應讓直行車先行，並注意
    安全距離及兩車並行間隔，即貿然變換至慢車道，適原告騎
    乘訴外人周雲峰所有之車牌號碼000-000 號普通重型機車( 
    下稱系爭車輛) 由德民路356 巷右轉駛入德民路東向西慢車
    道，兩車因而發生碰撞，致原告人車倒地，受有左肩及左胸
    壁挫傷併第三至第五肋肋骨骨折、左膝及右足挫擦傷等傷害
    ( 下稱系爭事故) 。原告因而受有醫療費用新臺幣( 下同) 
    12,345元、住院看護費用10,000元、出院後療養看護費用45
    ,000元、車資13,300元、薪資損失138,646 元、機車維修32
    ,100元(已由周雲峰讓與損害賠償債權予原告，含工資12,23
    5元、零件19,865元)、精神慰撫金300,000 元等損害，經扣
    除原告已領取之強制險61,054元後，被告應賠償原告490,33
    7元。為此依侵權行為、債權讓與法律關係提起本件訴訟，
    聲明：( 一) 被告應給付原告490,337 元，及自起訴狀繕本
    送達翌日起至清償日止，按年息5%計算之利息。( 二) 願供
    擔保請准宣告假執行。
二、被告則以：對於原告請求醫療費、看護費、回診車資、機車
    修理費均沒有意見，但原告請假期間有領得薪資，被告不應
    再給付，另原告請求之慰撫金金額無法接受等語，資為抗辯
    。聲明：原告之訴駁回。
三、得心證之理由：
（一）原告主張被告於上揭時、地，過失致其受傷之事實，為被
      告所不爭執(見本院卷第75頁)，被告並因系爭事故，經本
      院刑事庭以110年度交簡字第1730號判決處拘役50日，此
      據本院核閱上開刑事案件全卷無訛。是被告就系爭事故之
      發生為有過失，且其過失與原告所受傷害、系爭車輛損壞
      之結果間具有相當因果關係等情，均堪認定。
（二）按因故意或過失，不法侵害他人之權利者，負損害賠償責
      任；不法侵害他人之身體時，對於被害人因此喪失或減少
      勞動能力或增加生活上之需要時，應負損害賠償責任；不
      法侵害他人之身體者，被害人雖非財產上之損害，亦得請
      求賠償相當之金額，民法第184條第1項前段、第193條第1
      項、第195條第1項前段分別定有明文。而被告就系爭事故
      之發生為有過失，其過失並與原告所受傷害、系爭車輛損
      壞之結果間有相當因果關係，前均敘及，揆諸上開規定，
      被告自應負損害賠償責任無疑。茲就原告請求賠償之項目
      、金額析述如下：
　　1.醫療費用、住院看護費及出院療養看護費、回診車資：　
　　　原告主張其因系爭事故受傷，支出醫療費用12,345元，並
      提出國軍高雄總醫院左營分院附設民眾診療服務處診斷證
      明書、醫療費用明細收據、門急診醫療費用明細表、鴻昌
      中醫診所診斷證明書、用藥明細及收據為證(見本院卷第1
      5頁至第23頁、第38-1頁至第49頁)。另主張其自109年11
      月13日至同年月17日住院期間需專人看護，支出看護費用
      10,000元(計算式：每日2,000元×5日=10,000元)，出院後
      療養之30日期間亦須專人看護，以每日1,500元計算，支
      出45,000元。及出院後往返國軍高雄總醫院左營分院、鴻
      昌中醫診所，支出回診車資13,300元等情。為被告所不爭
      執，則原告請求醫療費用12,345元、看護費用共55,000元
      、回診車資13,300元，均屬有據，可以准許。
    2.薪資損失：
      原告主張其因系爭事故在家休養3個月、住院5日、請假出
      席偵查庭及調解庭，損失薪資121,458元，另因而影響其
      年終考評，損失考績獎金17,188元等情，並提出高雄市楠
      梓區莒光國民小學離職人員請假查詢單、高雄市政府地政
      局楠梓地政事務所員工薪俸單為證(見附民卷第25頁、第3
      3頁)。然經本院函詢高雄市楠梓區莒光國民小學，函覆略
      以：原告於106年4月1日至110年7月28日任職本校，目前
      已轉任楠梓地政事務所，任職本校期間每月薪資為34,375
      元，其於109年10月5日發生車禍，因正值上班途中，學校
      為其辦理公傷假，並未扣薪，其109年考績列等為甲等等
      語，有該校111年2月23日高市莒光總字第11170093400號
      函暨所附員工薪津代扣所得稅清冊、109年度年終考核清
      冊附卷可考(見本院卷第63頁至第69頁)，堪信原告實際上
      並未因系爭事故受有薪資、考核獎金之損失無訛，其請求
      此部分金額，均屬無據。至原告雖主張其有領得薪資係因
      其投保勞工保險，及其因車禍後莒光國小校長要求其退休
      或轉調，其因而調單位後始於110年度年終考核乙等等情
      。然損害賠償應以填補債權人所受損害為限，為民法第21
      6條第1項所明定，則原告實際上既未受損害，即無從請求
      債務人填補損害之餘地。再侵權行為所發生之損害賠償請
      求權，其行為與損害之間須具有相當因果關係，所謂相當
      因果關係，係指無此行為，雖必不生此損害，有此行為，
      通常即足生此損害，是為有因果關係，如無此行為，必不
      生此損害，有此行為，通常亦不生此損害，自無因果關係
      可言。依此，原告調任其他單位，並獲乙等考評，實非發
      生系爭事故之必然結果，應認原告考績獎金之請求，與被
      告過失傷害行為間，不具相當性，其上開主張，均非有理
      。
    3.機車維修費：
      原告主張其因系爭事故支出系爭車輛維修費用32,100元，
      並提出益昌機車有限公司估價單、統一發票及債權讓與證
      明書為證( 見附民卷第11頁至第13頁、本院卷第77頁至第
      78頁) ，惟物被毀損時，被害人固得請求加害人賠償物被
      毀損所減少之價額，並以修復費用為估定之標準，然應以
      必要者為限( 如修理材料以新品換舊品，應予折舊) ，最
      高法院77年度第9 次民事庭會議決議可資參照。是損害賠
      償既係在填補被害人所受之損害，使其回復物被毀損前之
      應有狀態，自不應使被害人額外受利，故被害人修理材料
      以新品換舊品者，應予折舊。原告雖請求系爭車輛之修復
      費用共計32,100元，並提出上開估價單為證。然依前開說
      明，計算被告此部分應負擔損害賠償數額時，自應扣除上
      開材料折舊部分，始屬合理。又依行政院所頒固定資產耐
      用年數表及固定資產折舊率表，機械腳踏車之耐用年數為
      3 年，依平均法計算其折舊結果（即以固定資產成本減除
      殘價後之餘額，按固定資產耐用年數表規定之耐用年數平
      均分攤，計算折舊額），每年折舊率為3 分之1 ，系爭車
      輛自出廠日102 年10 月，迄本件車禍發生時即109 年10
      月5日，已顯逾耐用年數，則零件扣除折舊後之殘價應為4
      ,966元(計算式：殘價＝取得成本÷( 耐用年數＋1)即19,865
      ÷( 3+1)=4,966），是原告可請求之維修費用，為系爭車
      輛零件殘價4,966元，加計不用折舊之工資12,235元，共1
      7,201元。
    4.精神慰撫金：
      按慰撫金之多寡，應斟酌雙方之身分、地位、資力與加害
      程度，及其他各種情形核定相當之數額，最高法院51年度
      台上字第223號判決意旨可資參照。故慰撫金之金額是否
      相當，自應依實際加害情形與被害人所受之痛苦及雙方之
      身分、地位、經濟狀況等關係決定之。審酌原告自陳大學
      畢業，現在楠梓地政事務所擔任工友，名下有股利、利息
      薪資所得、房屋、土地、投資等財產，被告五專肄業，現
      從事模板工，名下有汽車、投資等財產、無申報所得，此
      據兩造陳述明確(見本院卷第42頁、第75頁)，並有兩造警
      詢筆錄、稅務電子閘門財產所得調件明細表在卷可憑。本
      院衡酌原告因被告過失行為所受傷勢，身心應受有相當之
      痛苦，兼衡兩造之身分、地位、經濟狀況、被告侵權行為
      態樣及原告所受傷勢等一切情狀，認原告請求300,000元
      之精神慰撫金，尚屬過高，應以200,000元為適當。
　  5.綜上，原告所得請求之金額應為297,846元(計算式：12,3
      45+55,000+13,300+17,201+200,000=297,846)，堪可認定
      。
（三）按損害之發生或擴大，被害人與有過失者，法院得減輕賠
      償金額，或免除之，民法第217條第1項定有明文。本件事
      故之發生，被告固有前開過失，然原告亦同有未遵守道路
      交通標誌、標線、號誌，闖越紅燈右轉之過失，有道路交
      通事故現場圖、道路交通事故調查報告表(一)、(二)-1、
      道路交通事故談話紀錄表、道路交通事故照片相片黏貼紀
      錄表、現場監視器畫面翻拍照片在卷可憑( 見警卷第14頁
      至第18頁、第28頁至第38頁 )。從而，原告亦應就本件事
      故所生損害依過失比例分擔部分損害。本院審酌兩造上開
      過失情節，認兩造就本件事故應各負5 成之過失責任，始
      為衡平。是本件原告得請求之損害為148,923 元【計算式
      ：297,846元×0.5＝148,923元】。
（四）再強制汽車責任保險之保險人依強制汽車責任保險法規定
      所為之保險給付，視為被保險人損害賠償金額之一部分；
      被保險人受賠償請求時，得扣除之，強制汽車責任保險法
      第32條定有明定。此係因保險人之給付乃由於被保險人支
      付保險費所生，性質上屬於被保險人賠償責任承擔或轉嫁
      ，自應視為加害人或被保險人損害賠償金額之一部分，為
      避免受害人雙重受償，渠等於受賠償請求時，自得扣除之
      。原告因系爭事故所受傷害，業已受領強制險理賠金61,0
      54元，有強制險醫療給付費用彙整表在卷可參(見本院卷
      第45頁至第47頁)，是扣除後，被告對原告之賠償金額應
      為87,869元(計算式：148,923-61,045=87,869)。
四、綜上所述，原告依侵權行為之法律關係，請求被告給付87,8
    69元，及自起訴狀繕本送達翌日即110年12月7日(見附民卷
    第63頁送達證書 )起至清償日止，按週年利率5%計算之利息
    ，為有理由，應予准許。逾此範圍之請求，均屬無據，應予
    駁回。
五、本件原告勝訴部分係依民事訴訟法第427條第2項第11款規定
    ，適用簡易訴訟程序所為被告敗訴之判決，依同法第389 條
    第1項第3款規定，應依職權宣告假執行。原告固聲明願供擔
    保請准宣告假執行，然此僅為促使本院依職權發動，毋庸為
    准駁之諭知。並依同法第392條第2項規定，依被告聲請宣告
    被告如預供相當之擔保，得免為假執行。至原告敗訴部分既
    經駁回，其假執行之聲請即失所附麗，應併予駁回。
六、本件事證已臻明確，兩造其餘攻擊防禦方法及證據，核與判
    決之結果不生影響，爰不一一論列，併此敘明。
七、訴訟費用負擔之依據：民事訴訟法第79條。 　　　　　　
中　　華　　民　　國　 111　　年　　4 　　月　　1　　日
                  橋頭簡易庭　法　　　官  薛博仁
以上正本係照原本作成。
如不服本判決，應於送達後20日內，向本院提出上訴狀並表明上
訴理由，如於本判決宣示後送達前提起上訴者，應於判決送達後
20日內補提上訴理由書（須附繕本）。
                            書　記　官  林國龍
中　　華　　民　　國　 111　　年　　4 　　月　　1　　日